臺灣花蓮地方法院民事判決　　　　　　　 96年度訴字第185號
原　　　告　丙○○
訴訟代理人　乙○○
　　　　　　甲○○
被　　　告　丁○○
上列當事人間因被告過失傷害案件，原告提起損害賠償刑事附帶
民事訴訟事件，由本院刑事庭裁定移送前來（95年度林交簡附民
字第5號），本院於民國96年8月15日言詞辯論終結，判決如下：
    主  文
被告應給付原告新台幣壹拾貳萬玖仟伍佰零捌元。
原告其餘之訴駁回。
訴訟費用由被告負擔。
本判決原告勝訴部分得假執行，但被告如於假執行程序實施前，
以新台幣壹拾貳萬玖仟伍佰零捌元為原告預供擔保後，得免為假
執行。
    事實及理由
一、本件被告經合法通知，未於言詞辯論期日到場，核無民事訴
    訟法第386條所列各款情形，爰依原告聲請，由其一造辯論
    而為判決。
二、原告主張：
  (一)被告未考領適當駕駛執照，竟於民國94年10月23日中午，駕
    駛車號K8-0125號自小客車，沿花蓮縣鳳林鎮○○路由南往
    北行駛，嗣於同日12時40分許，行經鳳林鎮○○路與光復路
    口時，本應注意車前狀況，與前車保持隨時可以煞停之距離
    ，依當時之情形，並無不能注意之情事，竟疏未注意前方訴
    外人即乙○○所駕車號7K-5537號自小客貨車（下稱系爭車
    輛）已因紅燈煞停，而自後撞及系爭車輛之車尾，致系爭車
    輛後座乘客即原告因此衝擊，受有肋骨閉鎖性骨折、胸部挫
    傷及拉傷等傷害。被告涉嫌過失傷害原告，已經檢察官聲請
    簡易判決處刑，經鈞院判決有期徒刑3月，得易科罰金在案
    ，被告之過失堪稱明確。
  (二)原告請求下列之賠償：
  1.原告受傷後在財團法人佛教慈濟綜合醫院（下稱慈濟醫院）
    和國術館就醫，共支出醫療費用新台幣（下同）125,000元
    。
  2.原告受傷在家療養期間由親友擔任看護，雖未支出看護費，
    仍請求每月16,000元之看護費用，其間為7個月，共計
    112,000元。
  3.系爭車輛為乙○○所有，因受損共支出車輛修理費77,000元
    （含工資42,127元，零件34,873元），乙○○已將債權移轉
    予原告，請求被告賠償77,000元。
  4.原告因本件車禍而受有肋骨閉鎖性骨折、胸部挫傷及拉傷等
    傷害，原告為國小肄業，車禍發生時在家帶孫子，名下有房
    屋、田賦等財產。爰請求20萬元之精神慰撫金。
  (三)爰依侵權行為之法律關係請求被告賠償。並聲明：被告應給
    付原告514,000元。
三、被告並未到場，亦未提出書狀為何聲明或陳述。
四、原告主張於前述時地與被告發生車禍事故，致原告受傷之事
    實，有本院依職權調閱被告涉犯過失傷害案件之刑事卷宗中
    所附道路交通事故現場圖、診斷證明書、調查筆錄、照片等
    為證，被告亦因犯過失傷害罪，經本院判處有期徒刑三月，
    得易科罰金確定，有本院95年度林交簡字第80號卷宗及刑事
    判決可參，而被告並未到場，亦未提出書狀答辯以供本院斟
    酌，復依上開事證，應認原告主張之事實為真實。
五、按汽車在同一車道行駛時，除擬超越前車外，後車與前車之
    間應保持隨時可以煞停之距離；汽車行駛時，駕駛人應注意
    車前狀況，並隨時採取必要之安全措施。道路交通安全規則
    第94條第1、3項定有明文。本件被告駕駛自小客車，疏未注
    意車前狀況，且未與前車（即系爭車輛）保持隨時可以煞停
    之距離，致追撞前方、同向原告所搭乘之車（有本院所調閱
    附於刑事卷宗之道路交通事故現場圖、照片等為憑），被告
    顯有過失，且其過失與原告所受傷害間，有相當因果關係，
    其自應負侵權行為損害賠償之責。
六、按因故意或過失，不法侵害他人之權利者，負損害賠償責任
    ；不法侵害他人之身體或健康者，對於被害人因此喪失或減
    少勞動能力或增加生活上之需要時，應負損害賠償責任；又
    不法侵害他人之身體、健康、名譽、自由、信用、隱私、貞
    操或不法侵害其他人格法益而情節重大者，被害人雖非財產
    上之損害，亦得請求賠償相當之金額，民法第184條第1項前
    段、第193條第1項、第195條第1項前段分別定有明文。茲就
    原告請求之金額審酌如下：
  (一)醫療費用方面：原告主張其支出醫藥費用125,000元，並未
    提出醫療費用收據為憑，經本院依原告聲請向慈濟醫院函查
    結果，原告僅於94年10月23日因急診而支出醫療費用600元
    ，有慈濟醫院函及所附醫療費用收據各一份為憑，此外，原
    告並未舉證證明其曾支出其他醫療費用，是以原告得請求之
    醫療費用為600元。
  (二)看護費用方面：原告於車禍日16時19分到慈濟醫院急診，是
    日17時出院，可見所受傷勢並不重，應不須人看護等情，有
    慈濟醫院函及所附病情說明書可參（本院卷45、46頁），則
    原告請求每月16,000元、共7個月之親屬看護費用112,000元
    ，顯無必要，不應准許。
  (三)車輛修理費方面：按不法毀損他人之物者，被害人得請求其
    物因毀損所減少之價額，民法第196條定有明文，而所謂賠
    償物被毀損所減少之價額，得以修復費用為估定標準，但以
    必要者為限（參見最高法院77年度第9次民事庭會議決議(一)
    ）。原告主張其系爭車輛因車禍受損，支出修理費77,000元
    （含工資42,127元，零件34,873元），其已受讓此部分對被
    告之債權等情，業據提出與所述相符之發票、結帳清單為證
    （本院卷30至32頁），應堪信為真實。依據前述說明，本件
    原告以修理費作為車輛因毀損所減少價額之依據，自為法所
    許，但其中以新零件更換舊零件之零件折舊部分非屬必要費
    用，應予扣除。查車號7K-5537號自小客貨車係於90年1月17
    日領照使用，有行車執照1份在卷可佐（本院卷56頁），依
    行政院所頒固定資產耐用年數表及固定資產折舊率表之規定
    ，自小客車之耐用年數為5年，而自該車領照使用日至發生
    車禍日，參酌「營利事業所得稅查核準則」第95條第6項規
    定：「固定資產提列折舊採用平均法或定率遞減法者，以一
    年為計算單位，其使用期間未滿一年者，按實際使用之月數
    相當於全年之比例計算之，不滿一月者，以月計」，該車使
    用期間為4年10月，而該車車損支出零件費用為34,873元，
    依平均法計算該零件扣除折舊之費用應為6,781元（計算方
    式：〈00000－00000／6〉×1／5×58／12＝28092，00000
    －00000＝6781，元以下四捨五入），加上修復該車之工資
    42,127元，合計被告應賠償原告之車輛修理費為48,908元（
    6781＋42127＝48908）。
  (四)精神慰撫金方面：按慰藉金之賠償須以人格權遭遇侵害，使
    精神上受有痛苦為必要，其核給之標準固與財產上損害之計
    算不同，然非不可斟酌雙方身分資力與加害程度，及其他各
    種情形核定相當之數額（最高法院51年台上字第223號判例
    意旨參照）。原告因車禍受有前述傷害，精神上應受有相當
    之痛苦，本院審酌原告為國小肄業，車禍發生前在家帶孫子
    ，名下有房屋1筆、田賦7筆；被告為41年9月5日生，現年55
    歲，應有相當之工作能力，其名下有田賦10筆、土地1筆，
    94年度全年所得為72萬餘元（有花蓮縣稅捐稽徵處函及所附
    全國財產稅總歸戶財產查詢清單、財政部台灣省北區國稅局
    花蓮縣分局函及所附94年度綜合所得稅各類所得資料清單可
    參，本院卷40至44、47、48頁）等兩造之身分、地位、經濟
    狀況、被告過失程度及原告所受傷勢、所受痛苦程度等，認
    原告請求精神慰撫金於8萬元之範圍內為適當。則原告得請
    求之金額為129,508元（醫療費用600＋車輛修理費48908＋
    精神慰撫金80000＝129508）。
七、從而，原告依侵權行為之法律關係請求被告給付原告129,508
    元，為有理由，應予准許，逾此部分之請求為無理由，應予
    駁回。本件原告勝訴部分，本院命被告給付之金額未逾50萬
    元，應依職權宣告假執行，並依職權酌定相當擔保金額，為
    被告得預供擔保免為假執行之諭知。
八、訴訟費用負擔之依據：民事訴訟法第79條、第389條第1項第
    5款、第392條第2項。
中　　華　　民　　國　　96　　年　　8　　月　　31　　日
　　　　　　　　　臺灣花蓮地方法院民事庭
                      法      官  楊碧惠
上列正本係照原本作成。
如不服本判決，應於送達後20日內，向本院提出上訴狀並表明上
訴理由，如於本判決宣示後送達前提起上訴者，應於判決送達20
日內補提上訴理由書(須附繕本)。
中　　華　　民　　國　　96　　年　　8　　月　　31　　日
                      法院書記官  紀龍年
